【裁判字號】    97,聲再,13
【裁判日期】    970522
【裁判案由】    聲請再審
【裁判全文】
臺灣板橋地方法院刑事裁定              97年度聲再字第13號
再審聲請人
即受判決人  甲○○
上列聲請人即受判決人因妨害兵役案件，對於本院中華民國九十
五年四月三日所為第一審判決（九十五年度簡字第一七七０號）
，聲請再審，本院裁定如下：
    主  文
再審之聲請駁回。
    理  由
一、聲請再審意旨略以：聲請人即受判決人甲○○服兵役時父親
    病故，必須在繼承與拋棄中做出選擇，在雙重壓力下與律師
    簽下拋棄書，返鄉時身份變成後備軍人，依規定要報到，但
    因依法已經失去設籍權與居住權，被迫必須離開原設籍地，
    租屋過日。依規定後備軍人搬離戶籍地須向當地管轄戶政單
    位申報並設籍以便召集令的送達。然因房東拒絕提供稅單設
    籍且租賃契約書亦未經法院公證，致無法依後備兵役規定申
    報讓戶籍落實，以致身陷法牆之下。伊於民國九十五年間遭
    臺北縣後備指揮部先後二次移送偵辦，伊不否認自退伍後於
    九十二年起遷移住居所未依後備管理規定申報簡易庭，致使
    臺北縣後備司令部於九十四年十一月所發之召集令無法送達
    ，經鈞院簡易庭以九十五年度簡字第一七七０號判處有期徒
    刑三月，於九十五年八月二十三日易科罰金執行完畢；其後
    臺北縣後備司令部再於九十五年五月發召集令，經鈞院九十
    五年度簡上字第七五七號、臺灣高等法院九十六年度上易字
    第六四五號判決無罪。為此聲請再審云云。
二、按法院認為無再審理由者，應以裁定駁回之，經前項裁定，
    不得更以同一原因聲請再審，刑事訴訟法第四百三十四條定
    有明文。又按刑事訴訟法第四百二十條第一項第六款所謂發
    見確實之新證據，係指該證據於事實審法院判決前已經存在
    ，為法院、當事人所不知，不及調查斟酌，至其後始行發見
    ，且就證據本身形式上觀察，固不以絕對不須經過調查程序
    為條件，但必須顯然可認為足以動搖原有罪確定判決，而為
    受判決人無罪、免訴、免刑或輕於原判決所認罪名之判決者
    為限。故受理聲請再審之最後事實審法院，應就聲請再審理
    由之所謂新證據，是否具備事實審判決前已經存在，為法院
    、當事人所不知，事後方行發見之嶄新性，及顯然可認足以
    動搖原有罪確定判決，應為無罪、免訴、免刑或輕於原判決
    罪名之顯然性二要件，加以審查，為判斷應否准予開始再審
    之準據（最高法院九十三年度台抗字第九八號裁定意旨參照
    ）。至刑事訴訟法第四百二十一條規定得為受判決人之利益
    聲請再審者，須為足生影響於判決之重要證據未經原確定判
    決審酌者，始足當之，茍業經原確定判決審酌，或非足生影
    響於判決之重要證據，均不得據以聲請再審，又依該條規定
    而聲請再審者，應於判決送達後二十日內為之，刑事訴訟法
    第第四百二十四條亦有明文。
三、經查：
  (一)本件聲請人據以聲請再審之原確定判決，係屬刑事訴訟法第
    三百七十六條第一款規定之不得上訴於第三審法院之案件，
    聲請再審意旨就足生影響於判決之重要證據漏未審酌聲請再
    審部分，因原確定判決正本係於九十五年六月八日，依刑事
    訴訟法第六十二條準用民事訴訟法第一百三十八條規定，寄
    存送達予聲請人，業經本院依職權調卷核閱無訛，有送達證
    書一紙在卷可稽；且其所為回復原狀之聲請，業經臺灣高等
    法院以九十六年度抗字第一四八一號裁定駁回確定，是上開
    案件業已於九十五年六月三十日確定在案。又聲請人因原確
    定判決判處有期徒刑三月，於九十五年八月二十三日易科罰
    金執行完畢出監，亦有本院調取之臺灣板橋地方法院檢察署
    檢察官執行指揮書在卷可稽（參臺灣板橋地方法院檢察署九
    十五年度執緝字第一八三八號案卷）。而本件聲請人遲至九
    十七年四月十日始具狀向本院聲請再審，有刑事再審聲請狀
    上所附之本院收文戳章在卷可證，是就有無足生影響於判決
    之重要證據漏未審酌一節，再審之聲請已逾二十日之法定不
    變期間且無法補正，其聲請再審之程序顯已違背規定。
  (二)再者，本件聲請人前曾於九十六年間以「建物登記謄本、戶
    籍謄本」等作為證據，依刑事訴訟法第四百二十條第一項第
    六款，向本院聲請再審，業經本院於九十六年十月十八日以
    九十六年度聲再字第二四號裁定，以其違背法律上程式且無
    再審理由駁回確定在案，有本院九十六年度聲再字第二四
    號刑事裁定一份在卷可稽。今聲請人仍以該等文件作為證據
    聲請再審，實與前開聲請案件之原因相同，揆之前揭法條規
    定，本次聲請再審之程序亦顯已違背規定。
  (三)又本件聲請人於刑事再審聲請狀上所附「土地登記謄本」、
    「臺北縣後備指揮部函」等證據，皆係聲請人於涉訟前早已
    存在之資料，且顯非聲請人所不知，事後始行發現者，是不
    具嶄新性；而該等證據依單獨評價或綜合評價說，就形式上
    觀察尚非顯然足以動搖原有罪確定判決，依前揭說明，亦與
    發現確實之新證據要件不合。至聲請人就原審確定判決後始
    發生之另案，所提出之本院九十五年度簡上字第七五七號、
    臺灣高等法院九十六年度上易字第六四五號之判決書各一份
    ，並非證據之本身，自難認係刑事訴訟法第四百二十條第一
    項第六款之所謂確實新證據。
四、綜上所述，依前揭說明，聲請人據以聲請本件再審，或違背
    法律上之程式；或無再審理由，均應予以駁回。
據上論斷，應依刑事訴訟法第四百三十三條、第四百三十四條第
一項 、第二項，裁定如主文。
中    華    民    國    97    年    5     月    22    日
                  刑事第八庭  法  官  王士珮
以上正本證明與原本無異
如不服本裁定應於送達後5日內向本院提出抗告狀。
                              書記官  郭晉良
中    華    民    國    97    年    5     月    22    日


司法院資訊處製作；財團法人民間司法改革基金會備份。
